臺灣苗栗地方法院刑事判決
110年度交易字第154號
公  訴  人  臺灣苗栗地方檢察署檢察官
被      告  倪薪証



            王泯玲


上列被告因過失傷害案件，經檢察官提起公訴（110年度偵字第6
18號），本院判決如下：
    主  文
倪薪証犯過失傷害罪，處拘役參拾日，如易科罰金，以新臺幣壹
仟元折算壹日。
王泯玲犯過失傷害罪，處拘役拾伍日，如易科罰金，以新臺幣壹
仟元折算壹日。　　
    犯  罪  事  實
一、倪薪証於民國109年3月10日12時18分許，駕駛車牌號碼000－
    0000號自小客車（下稱倪車），沿苗栗縣三義鄉中正路由南
    往北方向行駛，接近中正路與光復路路口時，本應注意依號
    誌行駛，且轉彎車應讓直行車，而當時天候晴、日間自然光
    線、柏油路面乾燥無缺陷、亦無障礙物、視距良好，並無不
    能注意之情形，竟貿然於紅燈時即先跨過停止線並待綠燈一
    亮後即起步左轉彎，適有王泯玲騎乘車牌號碼000─5331號普
    通重型機車（下稱王車），沿中正路由北往南方向行駛，本
    應注意車前狀況，而依當時情況亦無不能注意之情形，竟疏
    未注意，貿然前行，而與倪車發生碰撞。王泯玲因而受有左
    橈骨骨折之傷害，倪薪証則受有左肩、左手挫傷、左手淺裂
    傷之傷害。
二、案經王泯玲、倪薪証訴由苗栗縣警察局苗栗分局報告臺灣苗
    栗地方檢察署檢察官偵查起訴。
    理  由
壹、證據能力之說明：
一、被告即告訴人（下稱被告）倪薪証於警詢之證述不具證據能
    力之說明：
  ㈠按被告以外之人於審判外之言詞或書面陳述，除法律有規定
    者外，不得作為證據，刑事訴訟法第159條第1項定有明文；
    另按被告以外之人於檢察事務官、司法警察官或司法警察調
    查中所為之陳述，與審判中不符時，其先前之陳述具有較可
    信之特別情況，且為證明犯罪事實存否所必要者，得為證據
    ；被告以外之人於審判中有死亡、記憶喪失或無法陳述、所
    在不明而無法傳喚或傳喚不到、或到庭後無正當理由拒絕陳
    述者，其於檢察事務官、司法警察官或司法警察調查中所為
    之陳述，經證明具有可信之特別情況，且為證明犯罪事實存
    否所必要者，得為證據，刑事訴訟法第159條之2、第159條
    之3亦分別定有明文。
  ㈡被告倪薪証之警詢證述，既經被告王泯玲於準備程序時不同
    意具有證據能力（本院卷第72頁），是被告倪薪証之警詢證
    述，已不能適用刑事訴訟法第159條之5之規定，復未有證據
    證明被告倪薪証之警詢證述，符合刑事訴訟法第159條之2、
    第159條之3傳聞證據例外之要件，依刑事訴訟法第159條第1
    項之規定，被告倪薪証之警詢證述不具證據能力，不得作為
    認定被告王泯玲犯罪事實之依據。
二、被告倪薪証於偵訊之具結證述具有證據能力：
  ㈠按被告以外之人於偵查中向檢察官所為陳述，除顯有不可信
    之情況者外，得為證據，刑事訴訟法第159條之1第2項定有
    明文。又上開規定乃現行法對於傳聞法則之例外所建構之證
    據容許範圍之一，依其文義及立法意旨，尚無由限縮解釋為
    檢察官於訊問被告以外之人（含共同被告、共犯、被害人、
    證人等）之程序，須經給予被告或其辯護人對該被告以外之
    人行使反對詰問權之機會者，其陳述始有證據能力之可言。
    所謂「顯有不可信之情況」，應審酌被告以外之人於陳述時
    之外在環境及情況，例如陳述時之心理狀況、有無受到外力
    干擾等，以為判斷之依據。偵查中檢察官訊問證人，旨在蒐
    集被告之犯罪證據，以確認被告嫌疑之有無及內容，與審判
    中透過當事人之攻防，經由詰問程序調查證人以認定事實之
    性質及目的有別。偵查中辯護人僅有在場權及陳述意見權，
    並無詰問證人之權利，此觀刑事訴訟法第245條第2項前段之
    規定甚明。又同法第248條第1項係規定檢察官「訊問證人時
    ，如被告在場者，被告得親自詰問」，故祇要被告在場而未
    經檢察官任意禁止者，即屬已賦予其得詰問證人之機會，被
    告是否親自詰問，在所不問；同條第2項前段規定「預料證
    人於審判時不能訊問者，應命被告在場」，就訊問證人時應
    否命被告在場，則委之於檢察官之判斷。凡此，均尚難謂係
    檢察官訊問證人之程序必須傳喚被告使其得以在場之規定。
    故偵查中檢察官訊問證人，雖未經被告親自詰問，或因被告
    不在場而未給予其詰問之機會者，該證人所為之陳述，並非
    所謂之「顯有不可信之情況」，而得據以排除其證據能力。
    惟上開偵查中之陳述因未經被告詰問，此項詰問權之欠缺，
    除有刑事訴訟法第159條之3各款情形外，非不得於審判中由
    被告行使以補正，而完足為經合法調查之證據（最高法院97
    年度台上字第1653、356號、98年度台上字第367號判決意旨
    參照）。
  ㈡被告王泯玲雖爭執被告倪薪証偵訊證詞之證據能力（本院卷
    第72頁），惟被告倪薪証於檢察官偵查中所為之陳述，業經
    具結，且被告王泯玲並未指出及釋明被告倪薪証之證言有何
    「顯不可信之情況」，本院亦查無相關證據可認檢察官有何
    違法取證情形，客觀上應認其作成時，尚無顯不可信之情況
    ，依刑事訴訟法第159條之1第2項規定，被告倪薪証於檢察
    官訊問時所為之證述，自有證據能力。另本院於審理程序已
    傳喚被告倪薪証到庭作證，使被告王泯玲行使詰問權，應得
    為本院判決認定之證據資料。
三、本判決所引用被告倪薪証、王泯玲（下合稱被告2人）以外
    之人於審判外之言詞或書面陳述，業經本院於審判程序對當
    事人提示並告以要旨，檢察官及被告2人均未就其證據能力
    聲明異議（本院卷第72至73、148至150頁），應認已獲一致
    同意作為證據，本院審酌相關陳述作成時之情況，尚無違法
    或證明力明顯過低之瑕疵，與本案待證事實復具有相當關連
    性，認為適當，不論該等傳聞證據是否具備刑事訴訟法第15
    9條之1至第159條之4所定情形，依同法第159條之5第1項規
    定，均得作為證據。
四、以下本案認定犯罪事實所憑之非供述證據，均無違反法定程
    序而取得之情形，依刑事訴訟法第158條之4反面規定，自得
    作為本案證據使用。
貳、得心證之理由：
一、上開犯罪事實，業據被告倪薪証坦承不諱，訊據被告王泯玲
    固坦承有於案發時、地與被告倪薪証所駕駛之倪車發生車禍
    ，其未注意車前狀況之事實，惟矢口否認有何過失傷害犯行
    ，辯稱：我認為倪薪証沒有傷，他的傷不是跟我碰撞到的，
    倪薪証沒有因此受傷；他在駕駛座是在左邊，我是跟他右邊
    的後門相碰的，他的傷可能是車禍前就有傷了，百分之百不
    是我傷害到他的，我是認為他是嫁禍在我身上的，因為我在
    他的右後門沒辦法傷到他，我如果有傷到他我當然承認，我
    連摸到他也沒有，他車那麼寬，車子普通是一噸多，我那個
    機車哪有可能去震動到他的車子等語（本院卷第197、190至
    191頁）。
二、經查：
  ㈠被告倪薪証於109年3月10日12時18分許，駕駛倪車沿苗栗縣
    三義鄉中正路由南往北方向行駛，接近中正路與光復路路口
    時，於紅燈時即先跨過停止線並待綠燈一亮後即起步左轉彎
    ，適有被告王泯玲騎乘王車，沿中正路由北往南方向行駛，
    疏未注意車前狀況，貿然前行，而與倪車發生碰撞，被告王
    泯玲因而受有左橈骨骨折之傷害等情，業為被告倪薪証於偵
    訊、本院準備程序及審理時；被告王泯玲於本院審理時坦承
    不諱（109年度他字第971號卷《下稱他卷》第54頁、本院卷第
    71、151、197頁），並有道路交通事故現場圖（他卷第22頁
    ）、道路交通事故報告表㈠、㈡（他卷第24至25頁）、現場及
    車損照片（他卷第26至38頁）、檢察官勘驗筆錄（他卷第62
    頁）及本院勘驗被告倪薪証倪車上之行車紀錄器錄影檔案之
    勘驗筆錄及截圖畫面（本院卷第187、201至205頁）、倪車
    後方車輛之行車紀錄器錄影檔案之勘驗筆錄（本院卷第188
    頁）及被告王泯玲之李綜合醫療社團法人大甲李綜合醫院診
    斷證明書（他卷第19頁）在卷可佐，足見被告倪薪証、王泯
    玲之任意性自白與事實相符，應可採憑。
  ㈡被告倪薪証因本案車禍而受有左肩、左手挫傷、左手淺裂傷
    之傷害，業據被告倪薪証於偵訊及本院審理時證述明確（11
    0年度偵字第618號卷《下稱偵卷》第27至28頁、本院卷第189
    頁）。被告倪薪証於偵訊時以證人身分證稱：我當時因為轉
    身過去、撞上時有力道，我左手有被車門把飾條刮到等語（
    偵卷第28頁）；於本院審理時證稱：主要是因為我轉進去的
    時候，剛才行車紀錄器上有一個震動，我這邊（示意其左肩
    ）主要是我的安全帶勒到，所以造成挫傷。然後這邊的淺裂
    傷（示意其左手）主要是因為我車門那邊的飾板剛好去刮到
    ，所以有一個淺裂傷。我旁邊那個門，那旁邊有一個門把的
    飾條，那邊有一個尖尖的地方去刮到；我在3月10日12時54
    分，當天發生車禍之後跟警方回到三義分駐所，製作談話紀
    錄表的時候有跟警方說我的左手有割傷，就是指淺裂傷的部
    分，車門旁邊那個飾條割傷等語（本院卷第191頁）。加以
    本院勘驗倪車上行車紀錄器錄影檔案結果，於12時19分20秒
    ，倪車有明顯遭到撞擊之震動，有本院勘驗筆錄在卷足參（
    本院卷第201頁），本案倪車與王車確有發生碰撞，雖被告
    倪薪証係駕駛自用小客車，但依其所述之受傷情形，符合常
    情，且劉車之車身亦有凹損痕跡，有車損相片在卷為憑（他
    卷第33至34頁），足徵撞擊力道確實非輕。並有被告倪薪証
    之少同慈濟診所乙種診斷證明書(他卷第20頁)及少同慈濟診
    所函暨倪薪証病歷資料在卷為憑(本院卷第105至115頁)，足
    認被告倪薪証確因本案事故受有上開傷勢。
　㈢按汽車行駛至交岔路口左轉彎時，行至交岔路口中心處左轉
    ，並不得占用來車道搶先左轉，轉彎車應讓直行車先行；汽
    車行駛時，駕駛人應注意車前狀況，並隨時採取必要之安全
    措施，道路交通安全規則第102條第1項第5款、第7款、第94
    條第3項分別定有明文。又停止線，用以指示行駛車輛停止
    之界限，車輛停止時，其前懸部分不得伸越該線；車輛面對
    圓形紅燈表示禁止通行，不得超越停止線或進入路口，道路
    交通標誌標線號誌設置規則第170條第1項、第206條第5款第
    1目亦分別定有明文。查當時天候晴、日間自然光線、柏油
    路面乾燥無缺陷、亦無障礙物、視距良好，有道路交通事故
    調查報告表㈠存卷可參（他卷第24頁），是並無不能注意之
    情事，被告倪薪証、王泯玲依據當時之客觀狀況，顯然可以
    注意、進而防範，卻疏未注意，倪車與王車因而發生碰撞，
    被告倪薪証、王泯玲有過失甚明，又本案經檢察官囑託交通
    部公路總局新竹區監理所竹苗區車輛行車事故鑑定會鑑定肇
    事責任歸屬，結果略以：「倪薪証駕駛自用小客車，行經號
    誌管制路口於紅燈時相跨過停止線停等後起步左轉彎，提前
    左轉又未充分注意對向停等後起步直行駛入之車輛並讓其先
    行，為肇事主因。王泯玲駕駛普通重型機車，於日間光線良
    好時段跨出路面邊線直行駛至號誌管制路口停等後起步，未
    充分注意車前路口之狀況，為肇事次因。」有交通部公路總
    局新竹區監理所110年3月2日竹監鑑字第1100001471號函暨
    所附前開車輛行車事故鑑定會鑑定意見書（偵卷第63至70頁
    ）在卷足憑，亦同前開認定，益徵本案道路交通事故確係被
    告倪薪証、王泯玲各具過失而併合肇致，被告倪薪証、王泯
    玲並因而受有上揭傷勢，是被告倪薪証、王泯玲之過失行為
    與傷害結果間，具有相當因果關係，至為灼然。
三、綜上所述，本件事證明確，被告倪薪証、王泯玲上開過失傷
    害犯行均洵堪認定，應予以依法論科。
參、論罪科刑：
一、核被告2人所為，均係犯刑法第284前段之過失傷害罪。
二、被告2人肇事後未被有偵查權之公務員或機關發覺其本件犯
    行前，留在事故現場向到場處理之警員表明係肇事者，自首
    而接受裁判，有被告王泯玲之警詢筆錄、道路交通事故當事
    人登記聯單及警員游忠融之偵查報告在卷可佐（他卷第15至
    16、39頁、偵卷第55頁），被告2人係對未發覺之罪自首而
    受裁判，爰均依刑法第62條前段之規定，減輕其刑。
三、爰審酌被告2人之過失情節，被告倪薪証為肇事主因、被告
    王泯玲為肇事次因，所造成對方之傷勢，並被告倪薪証犯後
    坦承犯行，被告王泯玲雖坦承過失，惟否認被告倪薪証受有
    傷害之犯後態度，及被告2人雖有意調解，被告倪薪証有意
    願賠償被告王泯玲新臺幣（下同）30萬元，被告王泯玲請求
    賠償金額為60萬元之認知差距過大沒有辦法達成共識（本院
    卷第200頁），兼衡被告倪薪証於本院審理時自述為大學畢
    業之智識程度，目前從事食品業之經濟狀況，未婚、未育有
    子女之生活狀況（本院卷第197頁）；被告王泯玲自述為國
    中畢業之智識程度，從事雕刻工作之經濟狀況，離婚、子女
    均已成年之生活狀況（本院卷第197頁）等一切情狀，分別
    量處如主文所示之刑，並均依刑法第41條第1項前段規定，
    諭知易科罰金之折算標準。
據上論斷，應依刑事訴訟法第299條第1項前段，判決如主文。
本案經檢察官楊岳都提起公訴，檢察官楊景琇、楊岳都到庭執行
職務。
中　　華　　民　　國　　110 　年　　12　　月　　28　　日
                  刑事第四庭  法　官　紀雅惠
以上正本證明與原本無異。
如不服本判決應於收受判決後20日內向本院提出上訴書狀，並應
敘述具體理由（均應附繕本）。告訴人或被害人如對本判決不服
者，應具備理由請求檢察官上訴，其上訴期間之計算係以檢察官
收受判決正本之日期為準。
中　　華　　民　　國　　110 　年　　12　　月　　28　　日
                              書記官  陳信全
附錄本案論罪科刑法條：
中華民國刑法第284條
因過失傷害人者，處1年以下有期徒刑、拘役或10萬元以下罰金
；致重傷者，處3年以下有期徒刑、拘役或30萬元以下罰金。